臺灣高等法院臺中分院民事判決　　　　　　96年度上字第49號
上　訴　人　戊○○
　　　　　　丁○○○
　　　　　　甲○○
共　　　同
訴訟代理人　吳文虎律師
被上訴人　　臺灣電力股份有限公司臺中區營業處
法定代理人　乙○○
訴訟代理人　蔡瑞煙律師
複代理人　　丙○○
上列當事人間給付電費事件，上訴人對於中華民國95年11月27日
臺灣臺中地方法院95年度訴字第2276號第一審判決提起上訴，本
院於96年5月30日言詞辯論終結，判決如下：
    主  文
上訴駁回。
第二審訴訟費用由上訴人負擔。
    事實及理由
甲、程序方面：
    被上訴人原法定代理人吳博安，因職務調動自95年12月1日
    起由乙○○接任，被上訴人依民事訴訟法第175條規定，聲
    明承受訴訟，核無不合，先予敘明。
乙、實體方面：
一、本件被上訴人起訴主張：(一)上訴人戊○○於民國（下同）93
    年6月起，將其所有坐落台中縣清水鎮○○路1巷13號1樓鐵
    皮屋廠房，以租金包含水電費方式，每月租金新臺幣（下同
    ）7萬元，出租給上訴人甲○○經營之造鑲實業社，並以上
    訴人甲○○名義，向被上訴人所屬臺中區營業處申請裝置一
    般營業用電，由被上訴人在上開鐵皮屋廠房裝置電號000000
    00000號電度表（下稱系爭電表一）使用，上訴人戊○○並
    私接線路轉接至同巷11號1樓廠房使用。另上訴人復於93年
    10月1日起，將其所有坐落台中縣清水鎮○○路1巷11號1樓
    鐵皮屋廠房，以租金包含水電費之方式，每月租金18萬元，
    出租給訴外人晉全興業股份有限公司（下稱晉全公司），並
    於93年7月26日以其配偶即上訴人丁○○○名義，及同巷5號
    1樓鐵皮屋廠房為用電地址，向被上訴人申請裝置36馬力之
    低壓電力用電，由被上訴人在上開5號1樓裝置電號00000000
    000號（下稱系爭電表二）使用，上訴人戊○○並私設線路
    轉接至晉全公司承租之11號1樓鐵皮屋廠房使用。(二)上訴人
    戊○○為達其不法所有之目的，就系爭電表一、二分別自93
    年6月、93年10月起，將電表箱之封印鎖扣環撬開破壞，並
    將扣環加工為活動式，可隨時拉開、扣上，偽裝為正常之封
    印鎖，使被上訴人公司人員或抄表人員無法發現遭破壞之情
    形後，繼則以打開電表箱，將電度表之比流器二次側導線拆
    開脫離，致使電表停止轉動無法計算用電量，而失效不準，
    藉此方式竊電；並於一段時間後，再將電度表內比流器二次
    側導線接回，繼續計算用電量，以免電表用電度為零度，容
    易遭被上訴人公司人員或抄表人員發覺異常，而反覆以此方
    式連續竊電；嗣於94年12月9日上午，為被上訴人公司稽查
    員劉昌仁發覺，報警會同臺中縣清水分局員警查獲上開不法
    竊電行為。上訴人戊○○上開行為並經原法院刑事庭判處有
    期徒刑1年10月在案。上訴人戊○○既係以破壞電表箱之封
    印鎖，打開電表箱將電度表之比流器二次側導線拆開脫離，
    使電表停止轉動無法計量，並於一段時間後再將導線接回，
    繼續計算用電量，反覆以上開方式連續竊電，致系爭電表有
    計量失準情事，造成被上訴人受有損害，自應依侵權行為規
    定，對被上訴人負損害賠償責任。又其以此方式竊電，乃無
    法律上原因受有短繳電費之利益，並致被上訴人受有短收電
    費之損害，爰併依不當得利之法律關係對其請求給付追償電
    費。(三)上訴人甲○○、丁○○○就系爭電表一、二分別與被
    上訴人訂立供電契約，並分別於93年5月28日、93年10月7日
    檢驗送電，對於系爭電表一、二於契約成立生效後之94年12
    月9日，經查獲有前開營業規則所定竊電行為，被上訴人自
    得依兩造約定適用之營業規則第95條第2項規定，請求用戶
    即上訴人甲○○、丁○○○給付追償電費。又依被上訴人公
    司營業規則第31條第2項規定：「…用戶對所使用之電度表
    ，應依使用借貸關係有關規定負善良保管之責」，而系爭電
    表一、二是遭上訴人戊○○以破壞封印鎖打開電表，每個月
    再以拆開脫離或接回連接比流器至電表之導線，用以控制電
    流通過計量器之流量，達到不法竊電之目的，上訴人甲○○
    、丁○○○二人，依前開規定既負有保管電表之責任，卻長
    期任人按月至少二次改動電表進行竊電，對於電表之保管，
    顯難謂無過失，亦應對其過失行為致被上訴人短收電費所受
    之損害，依侵權行為之規定負損害賠償責任。又其二人依供
    電契約約定，有繳付電費義務，其等使用之系爭電表一、二
    既有計量失準情事，因而受有短繳電費之利益，並致被上訴
    人受有短收電費之損害，併依不當得利之法律關係對其二人
    等請求給付追償電費。(四)綜上，上訴人戊○○應依侵權行為
    及不當得利規定給付被上訴人追償電費，上訴人甲○○、丁
    ○○○則各應依供電契約、侵權行為及不當得利之法律關係
    給付被上訴人追償電費，爰依法提起本件訴訟等語。訴之聲
    明：(1)上訴人戊○○、甲○○應各給付被上訴人1,574,764
    元，及自起訴狀繕本送達翌日起至清償日止，按年息百分之
    5計算之利息。(2)前項給付，任一上訴人已為全部或一部之
    給付者，其餘上訴人就其履行之範圍內同免給付之義務。(3)
    上訴人戊○○、丁○○○應各給付被上訴人2,409,089元，
    及自起訴狀繕本送達翌日起至清償日止，按年息百分之5計
    算之利息。(4)第三項給付，任一上訴人已為全部或一部之給
    付者，其餘上訴人就其履行之範圍內同免給付之義務。(5)並
    陳明願供擔保請准宣告假執行。
二、上訴人則均以下各詞置辯：(一)被上訴人主張上訴人戊○○以
    破壞封印鎖、拆脫電度表內之比流器，而推論上訴人戊○○
    疑有竊電之虞，並以原法院95年度訴字第404號刑事判決為
    據，惟上訴人已提起上訴，被上訴人須就上訴人戊○○有破
    壞電表等情事，提出積極事證。再被上訴人如何計算對上訴
    人戊○○追償電費額度，何以以「一年」為計算單位，其依
    據何在。另依被上訴人內部營業規則施行細則第139條，指
    稱電表一、二係供工廠所用，故一日以20小時計算之，經查
    工廠一日僅工作營運8小時，且於例假日均休息未用電，被
    上訴人以一日20小時計算恐逾實情。(二)被上訴人主張上訴人
    甲○○及丁○○○為系爭電表一、二之申裝用戶，應負善良
    管理之責，上訴人等卻任人更動電表，應負過失侵權責任，
    應請被上訴人舉證說明上訴人甲○○、丁○○○有對電表設
    備守護責任及任人竊電之過失情狀。上訴人戊○○、丁○○
    ○及甲○○等人係承租電錶設備之一般用戶，且查上訴人住
    家距工廠有四、五公里遠，上訴人等人僅定時向各承租人收
    取租金，且從未住於工廠內，對於設在屋外遭破壞的電箱難
    謂有保管義務，被上訴人所稱之保管義務，並無法理依據。
    (三)電表非用電之必備設備之一，乃為被上訴人計價收費之標
    準之一，且電表亦可安置在被上訴人公司內部，故從電表之
    設置目的及安置地點觀之，電表乃專為被上訴人便利而設，
    為被上訴人供電設備之延伸，核其情狀，非如被上訴人所稱
    之使用借貸關係；又查被上訴人於電表上另裝置封印鎖，其
    目的係避免除被上訴人公司以外之人任意開啟、破壞電表，
    該封印鎖之裝置即表徵被上訴人為唯一有權處分之人，被上
    訴人就其內部設備自應負保管責任，不得推諉責任給無專業
    能力之一般用戶。(四)被上訴人逕依其公司內部之營業規則對
    上訴人追償電費，惟該營業規則是否為供電契約之一部，若
    該營業規則為契約之一部，是否合於民法第247條之1關於定
    型化契約之要件，且有加重他方責任之情形，如是，依法應
    為無效。末查，被上訴人於起訴狀內所稱之私表，實際上為
    電力公司供電經其所裝設之電表後，在供電之數量內，上訴
    人為計算內部各單位用電量而裝置之分表並無法令及契約之
    限制。(五)不當得利著重當事人間平衡利益之取除，其損益變
    動以直接因果關係認定之，上訴人丁○○○、甲○○為申裝
    戶，每期均按被上訴人核算用電量後所寄發之通知單繳費，
    並未少納電費，並無不法利益之取得。上訴人戊○○以租金
    含水電費之方式，出租廠房與造鑲實業社及訴外人晉全公司
    ，租金內已含括電費，上訴人戊○○並未另外收取電費，上
    訴人戊○○依承租人實際用電量繳費，何來不當得利之有。
    被上訴人以系爭電錶遭人破壞致計量失準，而上訴人係負擔
    繳納電費義務之人，進而推斷上訴人必能獲有短溢電費的不
    法利益，其推論過程缺乏依據，其間因果關係推論缺乏相當
    合理關聯。(六)被上訴人與上訴人間訂立之契約為「單張定式
    登記單」，該申請單上記載「本人已明瞭本供電契約之內容
    ，已詳於貴公司營業規則及電價表，經審查上項內容後已明
    瞭」等詞，係被上訴人用於申裝用電之表格，核係定型化契
    約，被上訴人應受民法第247條之1及消費者保護法相關規定
    之約束。被上訴人已違反消費者保護法制定之立法原則，不
    得單憑申請單上簡語，驟謂上訴人受營業規則之拘束；上開
    營業規則轉嫁給上訴人，實係加重訂約人不必要且額外之義
    務，故該條款應為無效等語。答辯之聲明：(1)上訴人之訴及
    假執行聲請均駁回；(2)訴訟費用由被上訴人負擔；(3)如受不
    利判決願供擔保聲請宣告免為假執行。
三、原審審酌兩造提出之攻擊防禦方法後，判決被上訴人全部勝
    訴，上訴人不服提起上訴，於本院聲明：(一)原判決廢棄。(二)
    被上訴人在第一審之訴及假執行之聲請駁回。(三)第一、二審
    訴訟費用由被上訴人負擔。被上訴人於本院答辯聲明為：(一)
    上訴駁回。(二)第二審訴訟費用由上訴人負擔。
四、被上訴人主張上訴人戊○○為達其竊電之目的，就系爭電表
    一、二分別自93年6月、93年10月起，將電表箱之封印鎖扣
    環撬開破壞，並將扣環加工為活動式，可隨時拉開、扣上，
    偽裝為正常之封印鎖，使被上訴人公司人員或抄表人員無法
    發現遭破壞之情形後，繼則以打開電表箱，將電度表之比流
    器二次側導線拆開脫離，致使電表停止轉動無法計算用電量
    ，而失效不準，藉此方式竊電；嗣於94年12月9日上午，為
    被上訴人公司稽查員發覺報警查獲，其竊電行為並經原法院
    刑事庭判決戊○○連續竊電罪，處有期徒刑1年10月，嗣上
    訴人戊○○提起上訴，亦經本院刑事庭以95年度上訴字第20
    11號判決上訴駁回在案，堪信被上訴人之主張為真實。上訴
    人戊○○既為系爭電表一、二之竊電行為人，自應依侵權行
    為及不當得利之法律關係賠償被上訴人追償電費。
五、另被上訴人主張上訴人戊○○自93年6月起，將其所有坐落
    台中縣清水鎮○○路1巷13號1樓鐵皮屋廠房，以租金包含水
    電費方式，出租給上訴人甲○○經營之造鑲實業社，並以上
    訴人甲○○名義，向被上訴人申請裝置一般營業用電，由被
    上訴人在上開鐵皮屋廠房裝置系爭電表一使用，上訴人戊○
    ○並私接線路轉接至同巷11號1樓廠房使用。上訴人戊○○
    復於93年10月1日起，將其所有坐落台中縣清水鎮○○路1巷
    11號1樓鐵皮屋廠房，以租金包含水電費之方式，出租給訴
    外人晉全公司，並於93年7月26日以其配偶即上訴人丁○○
    ○名義，及同巷5號1樓鐵皮屋廠房為用電地址，向被上訴人
    申請裝置36馬力之低壓電力用電，由被上訴人在上開5號1樓
    裝置系爭電表二使用，上訴人戊○○並私設線路轉接至晉全
    公司承租之11號1樓鐵皮屋廠房，而以前述將電度表之比流
    器二次側導線拆開脫離，致使電表停止轉動無法計算用電量
    ，而失效不準之方式竊電使用等情，業據被上訴人提出原法
    院95年度訴字第404號、本院95年度上訴字第2011號刑事判
    決影本各一件為證，復經本院調閱上開刑事影卷審認無訛，
    亦堪信為真實。
六、上訴人於本院雖辯稱：破壞電表竊電非伊所為，原審法院以
    刑事判決、證人劉昌仁之證言及依經驗法則認伊係唯一獲利
    者，而推論伊具破壞電表之動機，但前揭兩刑事案件之內容
    與本案系爭事實並不相同，且證人劉昌仁之證言僅能推論電
    表有遭人破壞之情，並非能確切指稱為伊所為，被上訴人並
    未提出積極事證，原審法院以伊為唯一獲利者，即以抽象之
    經驗法則及論理法則跳躍式地推論伊有破壞電表之事實。再
    查，被上訴人就追償電費之計算，以一年365天，一天20小
    時為計算單位，顯有溢收之情事等語。惟查：
  (一)上訴人戊○○涉連續破壞系爭電表一、二及其他電表竊電之
    事實，經台灣台中地方法院檢察署檢察官偵查後起訴，並經
    台中地方法院刑事庭以95年度訴字第404號刑事判決判處連
    續竊電罪，處有期徒刑一年十月，嗣戊○○提起上訴，亦經
    本院刑事庭以95年度上訴字第2011號判決上訴駁回，足見上
    訴人戊○○確實為系爭電表一、二之破壞行為人，自應依侵
    權行為及不當得利之法律關係給付被上訴人追償電費。再者
    ，「法律關係發生所須特別要件之具備，苟能證明間接事實
    ，且該間接事實與要件事實間，依經驗法則及論理法則已足
    推認其因果關係存在者，自無不可，非以直接證明要件事實
    為必要」（最高法院92年度台上字1971號判決意旨參照）；
    復按民事法院調查刑事訴訟原有之證據，而斟酌其結果以判
    斷事實之真偽，並於判決內記明其得心證之理由，即非法所
    不許（參照最高法院49年度台上字第929號判例）。查上訴
    人戊○○在台中縣神岡鄉、清水鎮之不同地點出租廠房予多
    人，其破壞電表竊電所為之侵權行為時間接近，均在93年6
    月、同年10月間起，且經證人劉昌仁、陳文桂等人於刑案證
    述明確，參酌業已判決確定之本院另案95年度上易第170號
    追償電費事件之上訴人戊○○竊電方法與本件相同，亦經本
    院95年度上訴字第2011號、原法院95年度訴字第404號刑事
    判決有罪在案，本件縱使認刑事有罪判決尚不足以直接認定
    上訴人戊○○即為竊電行為人，然綜合全部事證，依經驗及
    論理法則認定被上訴人主張上訴人戊○○係竊電行為人為可
    採，上訴人戊○○之抗辯，即無可採。
  (二)因電能（或電氣）為具有經濟效用價值之無體物，無法直接
    體認其存在，故不法竊電行為所造成之電能損害，實難以估
    算其數量；且用電戶之用電量可依其用電增減而異，亦難以
    電表更換前後之用電量計算損害額，是電業法第73條始特別
    明定有關竊電電費追償之損害計算，即「電業對於用戶或非
    用戶竊電電費之追償，得依其所裝置之用電設備，分別性質
    及其瓦特數或馬力數，按電業之供電時間及電價，計算三個
    月以上一年以下之電費……」，核其性質應屬法定損害賠償
    責任，而被上訴人營業規則第96條，亦同設有與電業法第73
    條相同內容之約定損害賠償責任；故竊電行為一經查獲，電
    業自得依侵權行為之法律關係，按電業法第73條及處理竊電
    規則第6條等規定計算，向竊電者追償三個月以上一年以下
    之追償電費；或依供電契約之法律關係，按營業規則第96條
    及營業規則施行細則第142條、145條等規定，向用戶追償以
    一年期間計算之追償電費。另因電能既為具有經濟效用價值
    之無體物，無法直接體認其存在，故不法竊電行為所受之利
    益，亦難以精確估算其數量，是依電業法第73條或被上訴人
    營業規則第96條規定計算所得之追償電費數額，亦得做為所
    受利益計算之依據，參酌上訴人竊電行為多次，故被上訴人
    依前開規定計算追償電費，洵屬有據。
七、上訴人雖又辯稱上訴人甲○○、丁○○○雖分別於93年5月
    28日、93年10月7日向被上訴人承租系爭電表一、二，但每
    月均按被上訴人台電公司核算後所寄發之通知單繳費，上訴
    人等人不負責保管電表，故電表遭人破壞之疏失應由負責保
    管電表之被上訴人承擔此風險，不得以他方法轉嫁給一般訂
    約之消費者，且系爭電表遭人破壞與上訴人丁○○○與甲○
    ○所獲不法利益間並無直接因果關係。本件電表之保管責任
    由何方負責，其依法律上及理論上之依據為何？原判決認系
    爭電表係戊○○申請，則上訴人甲○○、丁○○○，並無申
    請之行為，自無違反民法及電業法之規定。再者，關於兩造
    因申請用電而訂立之契約係定型化契約，而被上訴人又是事
    業之營利者，自應依消費者保護法之規定，給予上訴人相當
    時間之瞭解契約之附加約束之內容，則營業規則、營業規則
    施行細則之有關內容，對上訴人無約束力，不得僅以該等規
    則經主管機關核備及在網路上有網頁可查為由，公然違背法
    律之強制規定等語。惟查：
  (一)按無法律上之原因而受利益，致他人受有損害者，應返還其
    利益，民法第179條前段定有明文，又依不當得利之法則請
    求返還不當得利，以無法律上之原因而受利益，致他人受有
    損害為其要件，故其得請求返還之範圍，應以對方所受之利
    益為度 (最高法院61年度台上字第1695號判例意旨參照)；
    而所謂無法律上原因，係指法律應歸屬受損人之利益，由受
    益人不當取得之情形而言。經查，本件被上訴人主張上訴人
    二人分別使用之系爭電表一、二均經上訴人戊○○破壞、導
    致失效不準，上訴人戊○○之竊電行為並經本院刑事庭判決
    有罪在案等事實，已如前述，從而被上訴人主張其因戊○○
    竊電行為而受有損害，上訴人與被上訴人訂有供電契約，因
    電表失效不準，受有不當利益，與上訴人戊○○之竊電行為
    有相當因果關係，自堪予採信。
  (二)又電業依電業法第73條規定追償之費用，並非刑罰性質之罰
    金或行政罰鍰，而係向用戶或非用戶收取遭竊取之用電度數
    之電費，並非以竊電用戶遭刑罰判決確定成立電業法時，電
    業始得向用戶收取因用電度數而短繳之電費，此觀諸該條文
    之用語即明，核其立法意旨，乃因用戶或非用戶者受有短繳
    或未繳電費之利益，致電業受有損害，電業本即可向之請求
    返還所受利益。同理，被上訴人營業規則第95條第2項規定
    ，用戶對竊電電費之追償應負完全責任，自亦非以用戶或非
    用戶遭刑罰判決確定為要件。被上訴人確實因系爭電表一、
    二遭人將比流器二次側導線拆開脫離，使電表停止轉動無法
    計費，並於一段時間後予以接回，繼續計算用電量，反覆以
    此方式連續竊電，致電表失準，有如前述，上訴人甲○○、
    丁○○○二人因而受有短付電費之利益，而被上訴人則受有
    短收電費之損害，二者之間自具有因果關係，被上訴人本得
    爰引不當得利之法律關係，依電業法、營業規則，營業規則
    施行細則等規定計算追償電費標準，向上訴人甲○○、丁○
    ○○二人追償短收之電費；上訴人稱系爭電表遭人破壞與上
    訴人丁○○○、甲○○所獲利益間無直接因果關係，顯非有
    理。
  (三)再查前開表燈新設登記單或裝置低壓電力用電分戶登記單，
    分別以上訴人甲○○、丁○○○二人之名義，向被上訴人申
    請用電，上訴人除於原審辯稱：「查被告丁○○○、甲○○
    為申裝戶，每期均按台電公司核算用電量後，寄發的通知單
    繳費，並未少納電費……」，於本院亦以書狀陳明：「查兩
    上訴人每月均按被上訴人台電公司核算後所寄發之通知單繳
    費，電表遭人破壞之疏失應由負責保管電表之被上訴人承擔
    此風險」，足見系爭電表一、二確實是上訴人甲○○、丁○
    ○○二人所申請設立。依上訴人甲○○、丁○○○二人，申
    請用電時提出之表燈新設登記單、裝置低壓電力用電分戶登
    記單約定，供電契約之內容詳載於被上訴人公司營業規則及
    電價表；而營業規則第31條第1、2項則明定：「用戶用電計
    量所需之電度表由本公司（被上訴人）置備，但用戶應提供
    適當場所及預置接線箱，以供裝設電度表」、「檢驗送電後
    電度表接線箱由本公司負責維護，用戶對所使用之電度表，
    應依使用借貸關係有關規定負善良保管之責」，足見依約定
    系爭電度表應由用戶即上訴人甲○○、丁○○○二人負責保
    管。上訴人甲○○、丁○○○等人抗辯稱伊等非系爭電表保
    管人云云，亦無可採。
  (四)按電業法第73條規定：「電業對於用戶或非用戶竊電電費之
    追償，得依其所裝置之用電設備，分別性質及其瓦特數或馬
    力數，按電業之供電時間及電價，計算三個月以上一年以下
    之電費」，另被上訴人公司營業規則第96條亦設有相同之規
    定；而依營業規則第104條訂定之營業規則施行細則第139條
    則明訂：「追償電費推算每日用電時數，依用電場所性質按
    下列規定時數計算：……三工廠按二十小時計算。……」，
    上訴人甲○○經營之造鑲實業社，以系爭電表一之供電為研
    磨工廠使用，上訴人丁○○○之系爭電表二則轉接至同巷11
    號1樓，供訴外人晉全公司經營之熔接工廠使用，故被上訴
    人以工廠每日按二十小時計算追償電費，依約均屬有據。
  (五)又民法第247條之1雖規定：「依照當事人一方預定用於同類
    契約之條款而訂定之契約，為左列各款之約定，按其情形顯
    失公平者，該部分約定無效：……二加重他方當事人之責任
    者……」；但除所謂「按其情形顯失公平者」，係指依契約
    本質所生之主要權利義務，或按法律規定加以綜合判斷而有
    顯失公平之情形而言外，上訴人辯稱被上訴人公司營業規則
    第31條第2項：「……用戶對所使用之電度表，應依使用借
    貸關係有關規定負善良保管之責」規定，係加重訂約人不必
    要且額外之義務，該條款應為無效……云云，亦乏依據；蓋
    系爭電度表既是由用戶使用，復裝設於用戶之供電場所，不
    論依法或依理，本應由用戶負保管責任，且既非要求用戶負
    責養護維修，即顯無加重用戶之責任，自無上開民法規定之
    適用。再者消費者保護法第11條之1有關契約審閱期間之規
    定，其立法目的在給予消費者充分瞭解契約內容之機會，並
    規範企業經營者不得在未給予消費者審閱契約內容機會之前
    ，限制消費者簽訂契約之時間，以避免消費者於匆忙間不及
    瞭解其依契約所得主張之權利及應負擔之義務，致訂立顯失
    公平之契約而受有損害，從而只須消費者於簽約前已充分瞭
    解該契約之權利義務關係，或有可能其能認識契約權利義務
    關係之合理審閱期間，即不得引用上開規定主張契約無效。
    而兩造供電契約內容之營業規則、營業規則施行細則及電價
    表，除業經主管機關經濟部核定，對消費者無顯失公平之情
    事外，且已公開揭示於網站供人查詢下載，並裝訂成冊與用
    電登記單併同放置於營業處所內，供人於申請用電前自由取
    閱詳覽；上訴人甲○○、丁○○○於表燈新設登記單、裝置
    低壓電力用電分戶登記單上，既簽章確認：「本人已明瞭本
    供電契約之內容已詳載於貴公司營業規則及電價表，經審閱
    上項內容後，願依其相關約定用電，……」，足認上訴人於
    簽約前已充分瞭解供電契約之內容，被上訴人自無違反消費
    者保護法或民法第第247條之1之規定。
八、是被上訴人依電業法第73條，及依電業法授權訂定，並經經
    濟部核定之營業規則第96條、第97條，處理竊電規則第6條
    、營業規則施行細則第139、140、142、145條、電價表、各
    類用電流動電費每度平均單價表等規定，計算上訴人戊○○
    竊電所造成之損害電費，自屬有據。本件被上訴人得分別甲
    ○○、丁○○○申請電表部分，向上訴人戊○○等人追償之
    電費金額，說明如下：
  (一)上訴人戊○○部分：
    1.被上訴人主張系爭甲○○申請電表之用電設備容量為50K
      W等情，有其提出之用電實地調查書影本1份為證。則依前
      開規定及數據計算，被上訴人得向上訴人追償之電費共計
      1,574,764元。其計算方式如下：
       (1)系爭電表於追償期間以一年計，被上訴人依前揭規定
         ，應追償之電度為：50KW×20小時×365日=365,000KW
         （度）。
       (2)被上訴人於上述期間內，就系爭電表已計收之電度：
          94年1月份：6,008度。
          94年3月份：2,960度。
          94年5月份：4,240度。
          94年7月份：7,400度。
          94年9月份：4,640度。
          94年11月份：6,240度。
          94年12月份：8,040度。
          合計已計費之電度為39,528度。
       (3)被上訴人得向上訴人追償之費用，為上述追償期間內
         ，未計費之電度，乘以前揭規定所示追償電費之標準
         ，加計營業稅之總和，計算方式如下：
          被上訴人尚得向該上訴人追償之電費：每度單價
            2.88元X1.6倍X（365,000度-39,528度）
            =1,499,775元。
          營業稅：1,499,775元X5%＝74,989元。
          合計：1,499,775元＋74,989元＝1,574,764元。
    2.被上訴人主張系爭丁○○○申請電表之用電設備申請容量
      為50KW、現場容量為123KW等情，有其提出之用電登記單
      及用電實地調查書各1份為證。則依前開規定及數據計算
      ，被上訴人得向上訴人追償之電費共計2,409,089元。其
      計算方式如下：
      (1)系爭電表於追償期間以一年計，追償期間就系爭電表已
        計收之電度：
          93年12月份：1,400度。
          94年1月份：4,120度。
          94年2月份：4,960度。
          94年3月份：9,920度。
          94年4月份：6,240度。
          94年5月份：4,760度。
          94年6月份：6,600度。
          94年7月份：8,840度。
          94年8月份：9,440度。
          94年9月份：9,120度。
          94年10月份：5,120度。
          94年11月份：2,280度。
          94年12月份：9,240度。
          合計已計費之電度為82,040度。
       (2)追償電費=追償基本電費+追償流動電費
          基本電費 (計算式：電力每KW基本電費×1.6× (現
          場容量-契約容量)×追償月數)131 ×1.6× (123-36
          )×12=218,822元流動電費 (計算式：每度單價×1.6
          × (推算度數-追償月份已計費度數)1.59 ×1.6X(12
          3×20×365-82,040)=2,075,548元營業稅 (5%)：(21
          8,822+2,075,548)×5%=114,719元合計追償電費：2,
          409,089元
      從而，被上訴人本於侵權行為損害賠償之法律關係，請求
      上訴人戊○○賠償甲○○、丁○○○分別申請用電，因電
      表破壞失效不準，致被上訴人被上訴人短收電費所受之損
      害1,574,764元及2,409,089元，洵屬有據。
    3.綜上，被上訴人基於侵權行為之法律關係，請求上訴人戊
      ○○分別給付被上訴人1,574,764元及2,409,089元，及自
      起訴狀繕本送達翌日即95年9月2日起至清償日止，依週年
      利率5%計算之法定遲延利息，洵屬正當，應予准許。
  (二)上訴人甲○○、丁○○○二人不當得利部分：
    系爭電表一、二係上訴人二人所申請供電使用，而電表既有
    因戊○○破壞，使電表計費失效不準等情，則該電表所測出
    之用電度數即有短少，被上訴人以失準之電表所測度數作為
    繳納電費依據，上訴人二人受有短付電費之利益，而被上訴
    人則因電表失準而受有短收電費之損害，其二者有相當因果
    關係，有如前述。從而，被上訴人依據上揭所述各項規定，
    主張上訴人甲○○、丁○○○各以一年計費，扣除已收取電
    費部分，分別返還失準期間之電費1,574,764元及2,409,089
    元 (計算式之依據及計算方式，均同上訴人戊○○前揭計算
    式)，及自起訴狀繕本送達翌日即95年9月2日起至清償日止
    ，按週年利率5%計算之利息，為有理由。上列侵權行為損害
    賠償與不當得利返還利得間，其請求權基礎雖有不同，然係
    本於相同之發生原因，且具有同一清償被上訴人因上訴人戊
    ○○侵權行為所生之損害目的，為不真正連帶債務，故上訴
    人戊○○、甲○○中一人為清償時，及上訴人戊○○、丁○
    ○○中一人為清償時，另一上訴人於該清償範圍內，同免給
    付義務。
九、按被上訴人係以上訴人戊○○竊電之事實，對上訴人戊○○
    併依侵權行為之法律關係請求賠償損害，及不當得利法律關
    係請求返還不當利得，及對上訴人甲○○、丁○○○併依供
    電契約、侵權行為，及不當得利法律關係請求追償電費；被
    上訴人所訴請之訴訟標的固有不同，惟其對戊○○、甲○○
    及丁○○○等人分別所為之訴之聲明就戊○○、甲○○部分
    及就戊○○、丁○○○部分均屬同一，均分別請求上訴人戊
    ○○、甲○○及上訴人戊○○、丁○○○給付如原判決主文
    第一、二項所示之金額，為訴之競合之合併；茲被上訴人依
    侵權行為之法律關係，既得請求上訴人戊○○賠償如主文第
    一、二項前段所示之金額，另依不當得利之法律關係對上訴
    人甲○○、丁○○○得請求返還不當得利得如主文第一、二
    項中段所示之金額，被上訴人所訴之訴訟標的之一既獲有勝
    訴之判決，於其餘部分，本院自無再予審究之必要，併此敘
    明。
十、綜上所述，本件被上訴人主張上訴人戊○○有破壞電表及竊
    電之侵權行為，及上訴人甲○○、丁○○○應負保管系爭電
    表之責，渠等因無過失，受有短交電費之不當利益，自應依
    兩造所訂供電契約負賠償電費之責；上訴人抗辯供電契係定
    型化契約，且違反消費者保護法係無效云云為不足採。是則
    被上訴人執此主張上訴人應賠償電費損害，即屬有據。從而
    ，被上訴人主張本於侵權行為之法律關係，請求上訴人戊○
    ○分別給付1,574,764元及2,409,089元，及自起訴狀繕本送
    達翌日即95年9月2日起至清償日止，按週年利率5%計算之法
    定遲延利息；另依不當得利之法律關係，請求上訴人甲○○
    給付1,574,764元，及自起訴狀繕本送達翌日即95年9月2日
    起至清償日止，按週年利率5%計算之法定遲延利息，請求上
    訴人丁○○○給付2,409,089元，及自起訴狀繕本送達翌日
    即95年9月2日起至清償日止，按週年利率5%計算之法定遲延
    利息；其中上訴人戊○○、甲○○對被上訴人各負1,574,76
    4元之給付義務部分，如上訴人其中一人已為給付，另一人
    於該給付範圍內，免其給付義務，另上訴人戊○○、丁○○
    ○對被上訴人各負2,409,089元之給付義務部分，如上訴人
    其中一人已為給付，另一人於該給付範圍內，免其給付義務
    ，核均有理由，應予准許。是則原審為上訴人敗訴之判決，
    及以供擔保為條件之假執行及免為假執行之宣告，並無不合
    。上訴意旨指摘原判決不當，求予廢棄改判，為無理由，應
    予駁回。
十一本件事證已臻明確，兩造其餘攻擊防禦方法與舉證，經核皆與
  本件判決結果不生影響，毋庸再逐一論述，併此敘明。
丙、據上論結，本件上訴為無理由，依民事訴訟法第449條第1項
    、第78條、第85條第1項前段，判決如主文。
中　　華　　民　　國　　96　　年　　6 　　月　　13　　日
                  民事第五庭    審判長法  官　林陳松
                                      法  官  鄭金龍
                                      法  官  王重吉
以上正本係照原本作成。
如對本判決上訴，須於收受判決送達後二十日內向本院提出上訴
書狀，其未表明上訴理由者，應於提出上訴後二十日內向本院提
出上訴理由書（須按他造人數附具繕本）。
上訴時應提出委任律師為訴訟代理人之委任狀。具有民事訴訟法
第四百六十六條之一第一項但書或第二項之情形為訴訟代理人者
，另應附具律師及格證書及釋明委任人與受任人有該條項所定關
係之釋明文書影本。
　　　　　　　　　　　　　　　　　　　書記官　紀美鈺
中　　華　　民　　國　　96　　年　　6 　　月　　14　　日
                                                      Ｃ
